臺灣彰化地方法院刑事判決　　　　　　 100年度訴字第1411號
公　訴　人　臺灣彰化地方法院檢察署檢察官
被　　　告　許嘉麟
上列被告因違反毒品危害防制條例案件，經檢察官提起公訴（10
0年度毒偵字第1849號），被告於準備程序中就被訴事實為有罪
之陳述，經本院合議庭評議後裁定由受命法官獨任改行簡式審判
程序審理，判決如下：
    主  文
許嘉麟施用第一級毒品，累犯，處有期徒刑壹年。扣案之注射針
壹支沒收。
    事  實
一、許嘉麟前於民國89年間，因施用毒品案件，經本院以89年度
    毒聲字第1617號裁定送觀察、勒戒後，經臺灣彰化地方法院
    以89年度毒偵字第1732號為不起訴處分，後經勒戒所評定認
    有繼續施用之傾向，又經本院以89年度毒聲字第1912號裁定
    強制戒治，嗣經戒治處所評定合格，認無繼續施用毒品之傾
    向，由本院以89年度毒聲字第5804號裁定停止戒治，於90年
    1 月16日因停止戒治其餘戒治期間付保護管束出所，並於90
    年4月26日保護管束期滿未經撤銷，經臺灣彰化地方法院檢
    察署檢察官於90年5月17日以90年度戒毒偵字第721號、第
    722 號為不起訴處分。又於上開觀察、勒戒及強制戒治執行
    完畢釋放後5年內，於90年間因施用第一級毒品之案件，經
    臺灣彰化地方法院檢察署檢察官以90年度毒偵字第3787號提
    起公訴並聲請強制戒治，由本院以90年度毒聲字第3743號裁
    定強制戒治，並以90年度訴字第1333號判處有期徒刑9月確
    定，上開強制戒治雖曾由臺灣彰化地方法院檢察署檢察官聲
    請本院以91年度毒聲字第654號裁定停止強制戒治交付保護
    管束，然於保護管束期間再犯施用毒品案件，由本院以91年
    度訴字第845號判處有期徒刑10月確定，而經本院以91年度
    毒聲字第1341號撤銷上開停止強制戒治裁定，並於92年1月4
    日強制戒治期滿執行完畢後，接續執行上開2罪之有期徒刑
    ，於93年3月8日縮短刑期假釋出監。但其於假釋期間，先後
    再犯施用毒品案件，除經本院撤銷假釋外，並以93年度訴字
    第678號判處有期徒刑1年、4月，應執行有期徒刑1年3月確
    定，及經臺灣雲林地方法院以94年度訴字第397判處有期徒
    刑1 年2月、6月，應執行有期徒刑1年6月確定，於93年12月
    20日入監執行前開殘刑，並接續執行上開2案之有期徒刑，
    甫於96年3月19日縮短刑期假釋出監，並交付保護管束，於
    同年7 月16日保護管束期滿未經撤銷而執行完畢。詎許嘉麟
    仍不知悔改，復基於施用第一級毒品海洛因之犯意，於100
    年8月13 日晚上8時許，於停放在彰化縣永靖鄉○○路上其
    所駕駛之自用小客車內，將毒品海洛因摻水稀釋後，以針筒
    注射手臂血管之方式，施用第一級毒品海洛因1次。嗣於100
    年8月15 日凌晨1時40分許，警方在彰化縣田尾鄉○○路○段
    280號之海豐派出所內盤查身分，其乃於有偵查犯罪職權之
    員警發覺前，當場承認前開施用海洛因之犯行，而自首施用
    第一級毒品，並扣得其所有放置在右邊褲袋之已使用過之注
    射針筒1支，且徵得其同意採集尿液送驗，檢驗結果呈現可
    待因、嗎啡之陽性反應，始查悉上情。
二、案經彰化縣警察局北斗分局報告臺灣彰化地方法院檢察署檢
    察官偵查起訴。
    理    由
一、按除被告所犯為死刑、無期徒刑、最輕本刑為3年以上有期
    徒刑之罪或高等法院管轄第一審案件者外，於第一次審判期
    日前之準備程序進行中，被告先就被訴事實為有罪之陳述時
    ，審判長得告知被告簡式審判程序之旨，並聽取當事人、代
    理人、辯護人及輔佐人之意見後，裁定進行簡式審判程序，
    刑事訴訟法第273條之1第1項定有明文。經核本案被告許嘉
    麟所犯係死刑、無期徒刑、最輕本刑為3年以上有期徒刑以
    外之罪，其於準備程序中就被訴事實為有罪之陳述，經法官
    告知簡式審判程序之旨，並聽取公訴人、被告之意見後，本
    院爰依首揭規定，合議裁定由受命法官獨任進行簡式審判程
    序，合先敘明。
二、上揭犯罪事實，業據被告於警、偵訊及本院審理中坦承不諱
    （見警卷第2、3頁、偵卷第12及其反面頁），且其為警所採
    集之尿液，經送鑑驗結果呈毒品嗎啡、可待因陽性反應，此
    有詮昕科技股份有限公司於100年8月29日所出具之濫用藥物
    尿液檢驗報告、彰化縣警察局北斗分局委託檢驗尿液代號與
    真實姓名對照認證單各1份、現場蒐證照片1張在卷可稽（見
    警卷第5、11、13頁），並有注射針筒1支扣案足憑，足認被
    告之自白與事實相符。綜上，本案犯罪事證明確，被告施用
    第一級毒品犯行堪予認定。
三、按毒品危害防制條例就施用毒品者，僅限於「初犯」及「5
    年後再犯」二種情形，始應先經觀察、勒戒或強制戒治程序
    。倘被告於5 年內已再犯，經依法追訴處罰，縱其第3 次（
    或第3 次以上）再度施用毒品之時間，在初犯經觀察、勒戒
    或強制戒治執行完畢釋放5 年以後，已不合於「5 年後再犯
    」之規定，且因已於「5 年內再犯」，顯見其再犯率甚高，
    原實施觀察、勒戒或強制戒治，已無法收其實效，即應依毒
    品危害防制條例第10條處罰（參照最高法院95年度第7 次刑
    事庭會議決議、97年度第5 次刑事庭會議決議意旨）。查被
    告前於89年間，因違反毒品危害防制條例案件，經本院以89
    年度毒聲字第1617號裁定送觀察、勒戒（第一次）後，認有
    繼續施用毒品之傾向，另以89年度毒聲字第1912號裁定強制
    戒治，後因無繼續施用之傾向，於90年1月16日停止戒治交
    付保護管束，因保護管束期滿未經撤銷，由臺灣彰化地方法
    院檢察署檢察官以90年度戒毒偵字第721、722號為不起訴處
    分確定。復於90年間，因施用毒品案件，經本院以90年度訴
    字第13 33號判處有期徒刑9月確定（第二次）等情，有臺灣
    高等法院被告前案紀錄表1份在卷可憑（見本院卷第29至41
    頁），是被告曾於觀察勒戒及強制戒治執行完畢釋放後，5
    年內再犯毒品危害防制條例第10條之罪，並經法院判處罪刑
    確定，縱警查獲其本案施用第一級毒品犯罪行為時間（100
    年8月13日），距第一次觀察、勒戒，並強制戒治付保護管
    束期滿執行完畢後已逾5年，依上開說明，自與前揭條例第
    20條第3項之規定僅得適用於「5年後再犯」之情形不符，
    ，是被告本案所為，仍合於毒品危害防制條例第23條第2項
    所定之追訴要件，自應依法論科。
四、查海洛因乃毒品危害防制條例第2條第2項所明定之第一級毒
    品，不得持有、施用。是核被告所為，係犯毒品危害防制條
    例第10條第1項之施用第一級毒品罪。被告於持有第一級毒
    品後並進而施用，其持有之低度行為應為施用之高度行為所
    吸收，不另論持有毒品之罪。又被告有前揭之前科執行紀錄
    ，已如前述，其於5年內以故意再犯本案有期徒刑以上之罪
    ，為累犯，應依刑法第47條第1項之規定，加重其刑。按刑
    法第62條所謂發覺，固非以有偵查犯罪權之機關或人員確知
    其人犯罪無誤為必要，而於對其發生嫌疑時，即得謂為已發
    覺；但此項對犯人之嫌疑，仍須有確切之根據得為合理之可
    疑者，始足當之，若單純主觀上之懷疑，要不得謂已發生嫌
    疑（最高法院72年台上字第641號、75年度台上字第1634號
    判例意旨參照）。查，被告於接受員警盤查時，乃主動自右
    邊褲袋內取出已使用過之注射針筒1支，並向員警坦承施用
    海洛因之犯行，此有被告之警詢筆錄1份在卷可佐（見警卷
    第2頁），是被告於具有偵查犯罪職權之人員發覺其上開施
    用海洛因犯行前，即主動向有偵辦犯罪職務之員警供述其施
    用海洛因之犯行，並同意警方採取尿液送驗，本院審酌當時
    情狀，認該次施用第一級毒品犯行合於自首之要件，應依刑
    法第62條前段規定，減輕其刑，並依法先加後減之。爰審酌
    被告曾因施用毒品案件，經執行觀察勒戒、強制戒治後，卻
    未能悔悟而再犯本案，顯見其意志不堅，無視於毒品對於自
    身健康之嚴重傷害及國家對於杜絕毒品犯罪之禁令，惟因施
    用毒品本身係屬自戕行為，對於社會所產生之潛在危害性尚
    屬輕微，且被告犯罪後業經坦承犯行，兼衡其犯罪之動機、
    目的、手段、高職肄業之智識程度及所生危害等一切情狀，
    量處如主文所示之刑，以示懲儆。
五、扣案之注射針筒1支，乃被告所有供本案施用第一級毒品所
    用，業據被告於本院審理時供承在卷（見本院卷第28頁），
    應依刑法第38條第1項第2款規定，宣告沒收。
據上論斷，應依刑事訴訟法第273條之1第1項、第299條第1項前
段，毒品危害防制條例第10條第1項，刑法第11條、第47條第1項
、第62條前段、第38條第1項第2款，判決如主文。
本案經檢察官紀雅惠到庭執行職務。
中    華    民    國   100    年    12    月    21    日
                  刑事第七庭   法  官  汪曉君
以上正本證明與原本無異。
如不服本判決應於收受判決後10日內向本院提出上訴書狀，並
應敘述具體理由。其未敘述上訴理由者，應於上訴期間屆滿後
20日內向本院補提理由書(均須按他造當事人之人數附繕本)
「切勿逕送上級法院」。
中    華    民    國   100    年    12    月    21    日
                               書記官  陳品潔
附錄本案論罪科刑法條全文：
毒品危害防制條例第10條
施用第一級毒品者，處六月以上五年以下有期徒刑。
施用第二級毒品者，處三年以下有期徒刑。